【裁判字號】    97,交易,189
【裁判日期】    980227
【裁判案由】    過失傷害
【裁判全文】
臺灣臺南地方法院刑事判決             97年度交易字第189號
公  訴  人  臺灣臺南地方法院檢察署檢察官
被      告  丙○○
                      518室.
            乙○○
上列被告因過失傷害案件，經檢察官提起公訴（97年度偵字第80
71號），本院判決如下：
    主    文
丙○○因過失傷害人，處拘役伍拾日，如易科罰金，以新臺幣壹
仟元折算壹日。
乙○○無罪。
    事    實
一、丙○○於民國96年11月14日晚間8時25分，騎乘車牌號碼552
    -BLE號重型機車，沿臺南市○○區○○路4段機慢車道由北
    往南方向行駛，行經該路段251號前時，原應注意車前狀況
    ，隨時採取必要之安全措施，竟未注意及此而撞及適時由東
    往西穿越道路之丁○○，丁○○倒地後，適乙○○亦駕駛車
    牌號碼FM-493號營業大貨車於同向沿快車道行駛行經該處，
    因乙○○不知丁○○倒地後右腳伸入快車道上，而自後輾過
    丁○○之右腳，致丁○○受有右足處開放性傷口與左外踝閉
    鎖性骨折之傷害。
二、案經丁○○訴請臺南市警察局第三分局報請臺灣臺南地方法
    院檢察署檢察官偵查起訴。
    理    由
甲、程序部分：
    按被告以外之人於審判外之陳述，經當事人於審判程序同意
    作為證據，法院審酌該言詞陳述或書面陳述作成時之情況，
    認為適當者，亦得為證據。當事人、代理人或辯護人於法院
    調查證據時，知有刑事訴訟法第159條第1項不得為證據之情
    形，而未於言詞辯論終結前聲明異議，視為有前項之同意，
    刑事訴訟法第159條之5定有明文。經查：告訴人丁○○、證
    人呂翁麗美於警詢、偵查及審判中之證言、被告乙○○於警
    詢及偵查中之供述（就另一被告丙○○被訴過失傷害部分）
    被告丙○○於警詢及偵查中之供述（就另一被告乙○○被訴
    過失傷害部分），為審判外之陳述而屬傳聞證據，及公訴人
    於偵、審中提出之各項具傳聞性質之證據資料，公訴人及被
    告丙○○、乙○○於本院審判程序中對於前述證人、告訴人
    、共同被告於警詢、偵查之證述、供述及其他相關具傳聞性
    質之證據資料之證據能力，均表示無意見，且迄於言詞辯論
    終結前亦未聲明異議。本院審酌上開各項證據資料作成之情
    況，核無違法取證或其他瑕疪，且為證明本件犯罪事實所必
    要之重要關係事項，認為以之作為證據為適當，上開證據資
    料，自得採為證據，合先敘明。
乙、實體部分：
一、有罪部分：
  (一)訊據被告丙○○對於上揭事實坦承不諱，核與告訴人丁○○
    於警詢、偵訊中之陳述情節相符，並有臺南市○○○道路交
    通事故初步分析研判表、道路交通事故現場圖、道路交通事
    故調查表（一）、（二）、現場照片28張、告訴人丁○○受
    傷照片4張（見警卷第13頁、第26-44頁）、臺灣省臺南區車
    輛行車事故鑑定委員會97年8月10日南鑑字第0975902370號
    函附之臺南區970565案鑑定意見書（見本院卷第18-19頁）
    及臺灣省車輛行車事故覆議鑑定委員會97年9月30日覆議字
    第0976203705號函附之覆議字第971298號覆議意見書（見本
    院卷第33-36頁）各一份可稽；又告訴人丁○○受有如事實
    欄所載之傷害，亦有財團法人奇美醫院96年11月16日診斷證
    明書在卷可考（見警卷第11頁），亦堪認定。
  (二)按汽車行駛時駕駛人應注意車前狀況，並隨時採取必要之安
    全措施；行人穿越道路，在禁止穿越、劃有分向限制線、設
    有劃分島或護欄之路段或三快車道以上之單行道，不得穿越
    道路；在未設第一款行人穿越設施，亦非禁止穿越之路段穿
    越道路時，應注意左右無來車，始可小心迅速穿越。道路交
    通安全規則第94條第3項、第134條第3、6款分別定有明文。
    經查：
    1.被告丙○○騎乘機車自應注意上開道路交通安全規則。又
      本件事故發生當時天候晴、夜間有照明、柏油路面乾燥、
      無缺陷，視距良好，有上揭道路交通事故調查報告表（一
      ）一份在卷（見警卷第27頁）可參，被告丙○○並無不能
      注意之情事，且被告丙○○於本院供稱：當時其在另一被
      告乙○○的右邊，其開的時候因為有死角的關係，其看到
      告訴人時，他已經走到其前面了，所以閃避不及撞上去等
      語（見本院卷第64頁），佐以被告於本件交通事故發生時
      ，並無不能注意之情事，已如前述，足認被告確怠於查看
      車前狀況，且未採取必要措施之過失。
    2.又告訴人丁○○雖於本院審理時指稱：那天伊去喝喜酒，
      附近100公尺沒有行人穿越道，伊看兩邊沒有車子，就直
      接穿越馬路要去對面牽機車，對面是一家賣臭臭鍋店家，
      門口有放一些機車，所以伊有稍微走到機車右線道，但伊
      當時是靠路邊行走等語；惟查，事故地點劃設有分向限制
      線，以及被告丙○○之機車與左斜刮地痕遺於機慢車優先
      道內等情，亦有道路交通事故現場圖可稽（見警卷第8頁
      ），依上所述，劃有分向限制線之路段，即使附近100公
      尺無行人穿越道，行人亦不得穿越道路，因此，告訴人丁○○自有夜間違規於劃設分向限制線路段穿越車道時，疏
      未注意看清左右來車之疏失，亦可認定。
    3.本件事故之發生，告訴人丁○○雖應負主要肇事責任，被
      告丙○○應負次要肇事責任，然被告丙○○尚不能因告訴
      人丁○○亦有過失而解免其刑事責任，臺灣省車輛行車事
      故覆議鑑定委員會97年9月30日覆議字第0976203705號函
      附之覆議字第971298號覆議意見書亦同此結論，故本案事
      證明確。又被告丙○○之過失行為與告訴人丁○○之傷害
      間復具有相當因果關係，是本件事證明確，被告丙○○犯
      行洵堪認定，應依法論科。
  (三)核被告丙○○所為，係犯刑法第284條第1項前段之過失傷害
    罪。又被告丙○○於肇事後，在未有偵查犯罪職務之機關或
    公務員發覺其為犯罪人前，即向至現場處理本件道路交通事
    故，尚不知肇事者為何人之臺南市警察局第三分局交通事故
    處理小組警員供承其肇事犯罪，自首並接受裁判等情，有臺
    南市警察局第三分局道路交通事故肇事人自首情形紀錄表一
    紙在卷可稽（見警卷第17頁），爰依刑法第62條前段之規定
    減輕其刑。爰審酌被告之品性、生活狀況、智識程度（大學
    在學二年級學生）、及本件之過失程度、過失情節、告訴人
    丁○○因本件車禍所受之傷害非輕，被告迄未與告訴人丁○○達成和解賠償損害，暨犯罪後坦承犯行之態度等一切情狀
    ，量處如主文所示之刑，並諭知易科罰金之折算標準。
二、無罪部分：
  (一)本件公訴意旨略以：被告乙○○擔任司機，為從事駕駛業務
    之人。丙○○於96年11月14日晚間8時25分，騎乘車牌號碼
    552-BLE號重型機車，沿臺南市○○區○○路4段機慢車道由
    北往南方向行駛，被告乙○○亦駕駛車牌號碼FM-493號營業
    大貨車於同向沿快車道行駛，行經該路段251號前時，被告
    乙○○、丙○○原均應注意車前狀況，隨時採取必要之安全
    措施，竟均未注意及此，丙○○撞及適時由東往西穿越道路
    之丁○○，丁○○倒地後再遭被告乙○○自後駛來輾過，致
    丁○○受有右足處開放性傷口與左外踝閉鎖性骨折之傷害，
    而認被告乙○○涉有刑法第284條第2項前段之業務過失傷害
    罪嫌等語。
  (二)按犯罪事實應依證據認定之，無證據不得認定其犯罪事實；
    又不能證明被告犯罪者，即應諭知無罪之判決，刑事訴訟法
    第154條第2項、第301條第1項，分別定有明文。
  (三)本件公訴人認定被告乙○○涉有業務過失傷害罪嫌，係以：
    被告乙○○未注意車前狀況為由，並提出告訴人丁○○之指
    述、呂翁麗美之證述、另一被告丙○○之供述、道路交通事
    故現場圖、道路交通事故調查表（一）、（二）、現場照片
    28張、告訴人丁○○受傷照片4張、臺南市○○○道路交通
    事故初步分析研判表、財團法人奇美醫院96年11月16日診斷
    證明書、臺灣省臺南區車輛行車事故鑑定委員會97年8月10
    日南鑑字第0975902370號函附之臺南區970565案鑑定意見書
    及臺灣省車輛行車事故覆議鑑定委員會97年9月30日覆議字
    第0976203705號函附之覆議字第971298號覆議意見書等件為
    證。
  (四)訊據被告乙○○對於上揭時地發生車禍肇事，告訴人丁○○
    受有上揭傷害之事實並不否認，惟堅決否認有何業務過失傷
    害犯行，並辯稱：其是以正常的時速在開車，而且也是在快
    車道裡面，對向車道上辦喜宴的棚架已經架到快車道了，而
    且當時對向車道有一輛車開過來並跨越中線，所以其有減速
    並靠右閃避，其認為那是在安全範圍裡面，而且其也沒有越
    線，同案被告丙○○所騎乘的機車原本應該是在其後面，其
    因為閃避上述對向來車而減速，所以同案被告丙○○的機車
    才變成在其旁邊，其沒有看到丁○○跨越馬路，車禍如何發
    生其完全不知道，其是在快車道裡面輾過丁○○的腳，其照
    規定正常行駛，應無過失等語。經查：
    1.被告乙○○於本院供稱：被告丙○○機車原本應該是在其
      後面，其因為閃避上述對向來車而減速，所以同案被告丙○○的機車才變成在其旁邊，其沒有看到丁○○跨越馬路
      ，車禍如何發生其完全不知道等語（見本院卷第68頁）；
      而同案被告丙○○於本院則供稱：當時其在同案被告乙○○的右邊，其開的時候因為有死角的關係，其看到告訴人
      時，告訴人已經走到其前面了，所以閃避不及撞上去等語
      （見本院卷第64頁）。
    2.本院審酌被告乙○○與同案被告丙○○上述供詞，堪認被
      告乙○○所駕駛之營業大貨車與同案被告丙○○所騎乘之
      重機車在被告丙○○撞倒告訴人丁○○前兩車之前後距離
      應甚接近，因此，同案被告丙○○之重機車撞倒告訴人丁○○之際，被告乙○○所駕駛之營業大貨車乃係幾乎同時
      駛至告訴人丁○○倒地之處，又自道路交通事故現場圖（
      見警卷第8頁）上血跡位置係在快車道上觀之，足認告訴
      人丁○○倒地後右腳已伸入快車道上，本院審酌被告乙○○駕駛營業大貨車於快車道行駛中，實無法發現右側機慢
      車優先道內併行由同案被告丙○○駕駛之重機車與行人即
      告訴人丁○○碰撞，並導致告訴人丁○○倒地後右腳部伸
      入快車道內，致無法採取措施防範。
    3.又本件肇事責任經本院送請臺灣省車輛行車事故覆議鑑定
      委員會覆議結果，亦認定被告乙○○就本件事故無肇事因
      素，此有該會鑑定意見可稽（見本院卷第34-36頁），與
      本院上開認定結果相符。
  (五)綜上所述，本件告訴人丁○○受有上述傷害係因同案被告丙○○之過失所造成，而被告乙○○駕駛營業大貨車並無任何
    過失，因此，告訴人丁○○所受之傷害結果與被告乙○○之
    駕駛行為間，並無因果關係。此外，又別無其他積極證據足
    資證明被告乙○○涉有業務過失傷害之犯行，依照首揭說明
    ，犯罪尚屬不能證明，應為無罪判決之諭知。
據上論斷，依刑事訴訟法第299條第1項前段、第301條第1項，刑
法第284條第1項前段、第41條第1項前段、第62條前段，刑法施
行法第1條之1，判決如主文所示。
本案經檢察官甲○○到庭執行職務。
中    華    民    國    98    年    2     月    27    日
                    刑事第六庭  法  官  張家瑛
以上正本證明與原本無異。
如不服本判決應於收受本判後10日內向本院提出上訴書狀，並應
敘述具體理由。其未敘述上訴理由者，應於上訴期間屆滿後20日
內向本院補提理由書狀（均須按他造當事人之人數附繕本）「切
勿逕送上級法院」。
                                書記官  李淑惠
中    華    民    國    98    年    3     月    2     日
附錄本案論罪科刑法條：
中華民國刑法第284條
因過失傷害人者，處6月以下有期徒刑、拘役或5百元以下罰金，
致重傷者，處1年以下有期徒刑、拘役或5百元以下罰金。
從事業務之人，因業務上之過失傷害人者，處1年以下有期徒刑
、拘役或1千元以下罰金，致重傷者，處3年以下有期徒刑、拘役
或2千元以下罰金。


司法院資訊處製作；財團法人民間司法改革基金會備份。
